【裁判字號】    97,訴,1336
【裁判日期】    971023
【裁判案由】    違反槍砲彈藥刀械管制條例
【裁判全文】
臺灣臺北地方法院刑事判決              97年度訴字第1336號
公  訴  人  臺灣臺北地方法院檢察署檢察官
被      告  甲○○
選任辯護人  蔡銘書律師
上列被告因違反槍砲彈藥刀械管制條例案件，經檢察官提起公訴
（97年度偵字第6892號），本院判決如下：
    主  文
甲○○未經許可，持有空氣槍，處有期徒刑年拾月，併科罰金
新臺幣伍萬元，罰金如易服勞役，以新臺幣壹仟元折算壹日。扣
案之空氣槍（槍枝管制編號：0000000000號）壹枝沒
收之。
    事  實
一、甲○○明知未經許可，不得持有具有殺傷力之空氣槍，於民
    國95年8 月23日上網標購乙○○（所涉販賣具有殺傷力空氣
    槍部分，移由檢察官另行偵辦）欲出售之空氣槍，而於同年
    月24日或25日，在新竹縣湖口鄉○○○路乙○○租住處，以
    新台幣6,800 元之代價，當面向乙○○購得具有殺傷力之空
    氣槍（槍枝管制編號：0000000000號）1 枝，而自斯時起，
    未經許可持有該具有殺傷力之空氣槍。嗣經警於另案查獲王
    佑銘涉嫌違反槍砲彈藥刀械管制條例案件，查悉王佑銘部分
    槍枝係購自甲○○，而持搜索票於96年12月10日19時30分許
    前往臺北縣新店市○○路102巷11號3樓甲○○住處，當場扣
    得上開空氣槍1枝，而查知上情。
二、案經臺中市警察局第四分局報請臺灣臺中地方法院檢察署檢
    察官函請臺灣高等法院檢察署函轉臺灣臺北地方法院檢察署
    檢察官偵查起訴。
    理  由
一、訊據被告甲○○固坦承自95年8 月間購得上開空氣槍後即持
    有之，惟矢口否認有何違反槍砲彈藥刀械管制條例之犯行，
    辯稱：我當初買那把槍時，我僅是要買來作為擺飾之用，我
    並沒有改造，我買這把槍時並不知道這把槍有殺傷力，因為
    賣我槍的人並沒有說等語。被告之辯護人亦辯護稱：(一)被告
    係於95年8月23日於奇摩拍賣網站向乙○○購買系爭811空氣
    長槍，於購買時乙○○係告知該長槍係屬原裝，並未改造，
    因此被告並無懷疑系爭空氣槍具有殺傷力。依原廠之包裝標
    示所示，包裝盒上有「警告：本玩具槍用2.1 公克之鋼珠，
    測試測速之速度為FPS210～250 ，在法定範圍內，請勿改造
    以免觸法」之文字，而乙○○交付予被告之扣案空氣長槍，
    當時即有上揭原廠包裝盒之標示，故被告由此包裝標示，更
    無可能懷疑系爭空氣槍遭改造或具有殺傷力；(二)又被告於取
    得系爭空氣槍後，並未曾拆解，且乙○○售予被告者並無氣
    瓶，被告亦未曾使用或試射，被告買受後僅將槍枝放置於家
    中觀賞，甚至未曾攜帶外出，故被告並無可能發覺系爭空氣
    槍具有殺傷力。再者，被告於案發後查知，乙○○嘗於系爭
    空氣槍交付給被告之前一日，取得向他人所購買之811 擊錘
    專用彈簧1.3mm 西德鋼琴線，由此可見，乙○○於未告知被
    告之情形下，將裝上該彈簧而改變射速之系爭空氣槍交付給
    被告，而佯稱係屬原廠未曾改造之槍枝，實有極大之可能。
    據此可見，被告應不認識系爭空氣槍具有殺傷力至明；(三)況
    且，被告亦僅於95年8、9月間購買取得2 支空氣槍（另一支
    即為另案被告買受後改造，而警方查得該案被告後，循線聲
    請搜索本案被告住所，因而查獲本案系爭空氣槍）把玩，並
    旋即賣出其中1 把，被告並非習於買賣空氣槍，對於槍枝之
    拆解、單位面積動能、殺傷力等，均無有常識，是以被告之
    身分背景而言，被告自無可能認識系爭空氣槍具有殺傷力；
    (四)被告秉性單純，又乏社會經驗，僅因一時好奇，於網路購
    買空氣槍把玩，又誤信系爭空氣槍為原廠，應屬合法，始持
    續賞玩系爭空氣槍；又被告於犯後亦對於所有購槍之過程據
    實以告，對於不慎誤蹈法網，亦甚感後悔，犯罪後之態度甚
    為良好，懇請斟酌上情，依刑法第59條規定予以酌減其刑等
    語。
二、經查：
  (一)扣案空氣槍經送內政部警政署刑事警察局鑑定，其結果為：
    「送鑑811C02空氣長槍壹枝（槍枝管制編號0000000000），
    認係氣體動力式槍枝，以小型高壓氣體鋼瓶內氣體為發射動
    力，經以金屬彈丸測試三次，其中彈丸（直徑8.0mm 、重量
    2.1g）最大發射速度為126公尺/秒，計算其動能為16焦耳，
    換算其單位面積動能為33焦耳/平方公分」，此有該局97年1
    月24日刑鑑字第0960192775號槍彈鑑定書附卷可稽，而經本
    院當庭勘驗結果，該「扣案空氣槍外觀結構完整，擊發功能
    正常，槍管暢通」等情，亦經本院製有勘驗筆錄在卷可考。
    前開鑑定單位固未明確表示扣案空氣槍是否具有殺傷力，惟
    依上開鑑定書所提供認定殺傷力之相關數據略以：「一殺傷
    力定義：依據司法院秘書長81.6.11.秘台廳(二)字第06985 號
    函釋示：殺傷力的標準為在最具威力的適當距離，以彈丸可
    穿入人體皮肉層之動能為基準。二、殺傷力之相關數據：(一)
    依日本科學警察之研究結果，彈丸單位面積動能達20焦耳/
    平方公分，則足以穿入人體皮肉層。(二)本局對活豬作射擊測
    試結果，彈丸單位面積動能達24焦耳/ 平方公分，則足以穿
    入豬隻皮肉層。(三)美國軍醫總署定義：彈丸撞擊功能達58呎
    磅（約78.6焦耳），則足以使人喪失戰鬥能力」等語，是本
    件扣案空氣槍經鑑定單位試射結果（單位面積動能為33焦耳
    / 平方公分），其單位面積動能已超過上開殺傷力相關數據
    (一)、(二)所示之單位面積動能甚多，已符合司法院上開函示之
    殺傷力標準，自應認具有殺傷力。至其雖並不符合美國軍醫
    總署之定義，惟該署之標準係「足以使人喪失戰鬥能力」，
    與「在最具威力的適當距離，以彈丸可穿入人體皮肉層之動
    能」之標準不盡相同，自難據此即謂扣案之空氣槍不具有殺
    傷力。
  (二)又扣案空氣槍係被告上網標購，而於95年8 月24日或25日，
    在新竹縣湖口鄉○○○路乙○○租住處，當面向乙○○以新
    台幣6,800 元之代價所購得而持有之等情，為被告於本院審
    理時供述明確，並經證人乙○○於本院審理時到院證述屬實
    ，復有拍賣網頁附卷可考。被告固辯稱其並不知道扣案空氣
    槍具有殺傷力等語。然查，被告於本院審理時自承：（面交
    時候，乙○○有無跟你談到這把槍的性能或是應注意事項？
    ）他說槍枝是原廠買來沒有改裝，他說威力還蠻強的，我叫
    他測試功能是否正常，他就裝ＢＢ彈，找一個空地，在4、5
    公尺遠的地方放置玻璃瓶，上膛之後就擊發玻璃瓶，玻璃瓶
    整個破掉；（你方才提到賣主賣給你的時候，有射擊玻璃瓶
    ，其形式為何？）是空的保力達Ｂ等情，並經證人乙○○於
    本院審理時證述屬實，依吾人生活經驗可知，保力達Ｂ空玻
    璃瓶質地堅硬，扣案空氣槍經買賣雙方試射結果，既能將該
    玻璃瓶擊碎，足見該空氣槍具有相當之威力，若朝人體射擊
    ，不無有穿透人體皮肉層之可能，是證人乙○○即證稱：（
    在你交付槍枝給買家時，你有無跟買家說明對零件或是性能
    的說明？）我有跟買家說不能射人，因為我怕他拿去射人等
    語，可見被告於持有扣案空氣槍之初，對於該空氣槍之殺傷
    力應已有認識；再參以被告於網路出售同款空氣槍給案外人
    王佑銘時，於其網頁上不僅號稱「全台最強811 步槍」、「
    張錫銘的最愛」，並對於槍枝之機械性能多所描述及提示買
    家應注意事項，此有拍賣網頁列印本附卷可參，可見被告對
    於該款空氣槍之結構、性能具有相當之專業知識，被告雖辯
    稱上開網頁上之拍賣描述係其拷貝自其當初購買時之網頁資
    料等語，惟並未據其提出相關事證供本院查核，其空言否認
    ，自不足採信。又辯護人辯稱：被告購買時，依原廠之包裝
    標示所示，包裝盒上有上揭所載之文字，故被告由此包裝標
    示，更無可能懷疑系爭空氣槍遭改造或具有殺傷力等語，並
    提出外包裝盒照片1張（即被證3）為證。惟辯護人亦自陳：
    該包裝確實看不出型號等語，可見該外包裝盒是否為乙○○
    交付扣案空氣槍時之外包裝，已非無疑，且證人乙○○於本
    院審理時亦證稱：（在原廠包裝上是否有槍枝的射速或動能
    的說明？）包裝上沒有，但使用說明上好像有等語，可見辯
    護人上開所指，應非事實，其所辯自無足採。從而，本件被
    告於主觀上對於扣案空氣槍之殺傷力已有認識而仍然持有之
    事實，應可認定。本件事證明確，被告持有具殺傷力空氣槍
    之犯行，堪以認定。
三、核被告所為，係犯槍砲彈藥刀械管制條例第8條第4項之未經
    許可，持有空氣槍罪。爰審酌被告前有妨害兵役案件（經諭
    知緩刑，現仍在緩刑期間）之前案紀錄，素行難謂良好；且
    槍、彈本身對於社會治安之潛在威脅性甚大，故國家乃對與
    槍、彈有關之各類型犯罪加以規範，以示肅清槍彈、維護社
    會治安之決心，被告雖以收藏之意而在網路上標購空氣槍，
    惟其在主觀上既已認知所購得之空氣槍具有殺傷力，且明知
    法律上管制有殺傷力之槍枝（業據被告供承在卷），竟仍予
    以買受，其心態自屬可議，犯後又矢口否認犯行，態度不佳
    ；惟被告在本件持有空氣槍過程中，並無證據證明其持之犯
    案或對外示威、炫耀，可認其犯罪情節不重，以及被告持有
    扣案空氣槍長達1 年多等一切情狀，量處如主文所示之刑，
    罰金部分，併諭知易服勞役之折算標準。扣案之空氣槍1 枝
    ，屬違禁物，應依刑法第38條第1項第1款規定予以沒收之。
四、至乙○○所涉販賣具有殺傷力空氣槍罪嫌部分，應另由檢察
    官偵辦，併此敘明。
據上論斷，應依刑事訴訟法第299條第1項前段，槍砲彈藥刀械管
制條例第8條第4項，刑法第11條前段、第42條第3項、第38條第1
項第1 款，判決如主文。
本案經檢察官盧姿如到庭執行職務。
中    華    民    國    97    年    10    月    23    日
                  刑事第四庭    審判長法  官  郭惠玲
                                      法  官  呂政燁
                                      法  官  李明益
以上正本證明與原本無異。
如不服本判決，應於判決送達後10日內（應抄附繕本）向本院提
出上訴狀（上訴書狀應敘述具體理由。上訴書狀未敘述上訴理由
者，應於上訴期間屆滿後二十日內補提理由書於原審法院。）。
                                      書記官  劉穗筠
中    華    民    國    97    年    10    月    24    日
槍砲彈藥刀械管制條例第8條
未經許可，製造、販賣或運輸鋼筆槍、瓦斯槍、麻醉槍、獵槍、
空氣槍或第4條第1項第1款所定其他可發射金屬或子彈具有殺傷
力之各式槍砲者，處無期徒刑或5年以上有期徒刑，併科新臺幣1
千萬元以下罰金。
未經許可，轉讓、出租或出借前項所列槍枝者，處 5 年以上有期
徒刑，併科新臺幣 1 千萬元以下罰金。
意圖供自己或他人犯罪之用，而犯前二項之罪者，處無期徒刑或
 7 年以上有期徒刑，併科新臺幣 1 千萬元以下罰金。
未經許可，持有、寄藏或意圖販賣而陳列第 1 項所列槍枝者，處
 3年以上10年以下有期徒刑，併科新臺幣700萬元以下罰金。
第 1 項至第 3 項之未遂犯罰之。


司法院資訊處製作；財團法人民間司法改革基金會備份。
